臺灣板橋地方法院刑事判決　　　　　100年度交簡上字第231號
上　訴　人　臺灣板橋地方法院檢察署檢察官
被　　　告　王永源
上列上訴人因被告過失傷害案件，不服本院交通法庭中華民國10
0 年8 月22日100 年度交簡字第4022號刑事簡易判決（提起公訴
案號：100 年度調偵字第811 號），提起上訴，本院管轄之第二
審合議庭判決如下：
    主  文
上訴駁回。
    事  實
一、王永源考領有職業大客車駕駛執照，自民國96年間某日起，
    受僱於大有巴士股份有限公司，擔任該公司聯營307 路線公
    車司機，以駕駛公共汽車載運乘客為業，而為從事駕駛業務
    之人，於99年4 月27日下午2 時6 分許，駕駛車號319-FN號
    之公共汽車，沿新北市板橋區縣○○道○段公車轉運站3 號
    通道由東往西方向行駛至「板橋車站」站牌處，靠站讓乘客
    上下車時，本應注意乘客均已上下車完畢，並坐穩車椅或站
    妥定位後，始得關閉車門，再起步行駛，以防乘客因重心不
    穩而摔落或跌倒受傷之危險，而依當時情形，並無不能注意
    之情事，竟疏未注意陳林延禧欲搭乘其所駕駛之公共汽車，
    甫由後門步上公共汽車階梯，尚未站妥且未關閉車門，即貿
    然啟動車輛往前行駛，致使陳林延禧重心不穩而摔落車外，
    陳林延禧右下肢並遭王永源駕駛之公共汽車右後輪輾壓，致
    受有右上肢及下肢右臀部嚴重壓砸巨大撕脫傷、皮膚壞死、
    傷口感染併發敗血症等傷害（起訴書誤載為右上肢、右下肢
    及右臀部嚴重壓砸巨大撕脫傷、傷口感染併發敗血症）。王
    永源於肇事後，留在事故現場，於有權偵查犯罪之警察機關
    ，僅知悉犯罪事實，但不知悉犯罪人前，主動向處理本件道
    路交通事故之警員坦承肇事，並接受本院裁判。
二、案經陳林延禧訴由新北市政府警察局板橋分局移送臺灣板橋
    地方法院檢察署檢察官偵查後提起公訴，經本院交通庭裁定
    改依簡易判決處刑。
    理    由
一、本判決所引用之證據資料（詳後引用之各項證據），其中係
    屬傳聞證據部分，縱無刑事訴訟法第159 條之1 至第159 條
    之4 或其他規定之傳聞證據例外情形，因被告王永源於本院
    準備程序中未爭執證據能力，且於本院審判期日，亦未聲明
    異議，本院審酌卷內並無事證顯示各該陳述之作成時、地與
    週遭環境，有何致令陳述內容虛偽、偏頗之狀況後，均認為
    適當，依刑事訴訟法第159 條之5 第2 項之規定，為傳聞法
    則之例外，應有證據能力。
二、訊據被告對於於上揭時、地，駕駛公共汽車停靠供乘客上下
    車時，因疏未注意告訴人陳林延禧欲搭乘該公共汽車，甫踏
    上階梯，尚未站穩之際，即貿然啟動車輛行駛之過失，而肇
    致本件道路交通事故，致告訴人受有右上肢及下肢右臀部嚴
    重壓砸巨大撕脫傷、皮膚壞死、傷口感染併發敗血症等傷害
    之犯罪事實，供承不諱，核與證人即告訴人、告訴人之子陳
    志明、目睹告訴人欲搭乘被告所駕駛公共汽車之民眾許凱婷
    之證述情節相符，並有現場蒐證照片10張、道路交通事故現
    場圖2 紙，以及診斷證明書、道路交通事故調查報告表、被
    告職業大客車駕駛執照、車號319-FN營業大客車行車執照各
    1 份附卷可稽（見板橋地檢署100 年度偵字第1514號偵查卷
    第32頁至第36頁、第15頁至第16頁、第13頁、第17頁至第18
    頁、第28頁），而本件道路交通事故經送新北市政府車輛行
    車事故鑑定委員會鑑定結果，亦認被告駕駛民營公車，在公
    車站搭載乘客後，疏未注意後車門乘客上車情況是否已穩妥
    即起動車輛，致乘客摔出車外受傷，為肇事原因，此有新北
    市政府車輛行車事故鑑定委員會新北車鑑字第1000622 號鑑
    定意見書1 份附卷可憑（見板橋地檢署100 年度調偵字第81
    1 號偵查卷第5 頁至第7 頁），足認被告之自白與事實相符
    ，從而，本案事證明確，被告上揭業務過失傷害之犯行，洵
    堪認定，應予依法論科。
三、被告係以駕駛公共汽車載運乘客為業，此據被告供承在卷，
    足認被告為從事駕駛業務之人，是核被告所為，係犯刑法第
    284 條第2 項前段之業務過失傷害罪。被告於肇事後，於有
    權偵查犯罪之警察機關，僅知悉犯罪事實，但不知悉犯罪人
    前，主動向處理本件道路交通事故之警員坦承肇事，有臺北
    縣政府警察局板橋分局道路交通事故肇事人自首情形記錄表
    1 份在卷可佐（見板橋地檢署100 年度偵字第1514號偵查卷
    第25頁），堪認合乎自首之要件，應依刑法第62條前段規定
    ，減輕其刑。
四、檢察官上訴意旨略以：被告犯後仍辯稱並未肇事顯然尚無悔
    意，此由被告於「新北車鑑字第1000622 號鑑定意見書」辯
    詞即可證明。被告因業務上之過失造成告訴人嚴重壓砸巨大
    撕脫傷之傷勢非輕，原審量刑過輕等語，指摘原判決不當。
    惟按，量刑之輕重，係事實審法院得依職權自由裁量之事項
    ，茍已斟酌刑法第57條各款所列情狀而未逾越法定刑度，則
    不得遽指為違法；又在同一犯罪事實與情節，如別無其他加
    重或減輕之原因，下級法院量定之刑，亦無過重或失輕之不
    當情形，則上級法院對於下級法院之職權行使，原則上應予
    尊重（最高法院72年臺上字第6696號判例、85年度臺上字第
    2446號裁判要旨參照）。經查，原審因認被告犯過失傷害罪
    ，事證明確，並審酌被告無犯罪前科，平日素行原稱良好，
    然其擔任公眾運輸之公車司機，卻未克盡職責維護乘客之安
    全，造成乘客摔出車外以致受傷，而其於肇事後雖知坦承疏
    失，惟迄今仍未與告訴人達成和解並賠償損失，兼衡告訴人
    已年逾8 旬，所受嚴重壓砸巨大撕脫傷之傷勢非輕等一切情
    狀，量處被告有期徒刑3 月，並諭知以新臺幣1,000 元折算
    1 日之易科罰金折算標準，其認事、用法均無違誤，且量刑
    亦無裁量逾越或濫用之明顯違法情事，亦未有過重或失輕之
    不當情形，是檢察官上訴意旨指摘原審量刑過輕，請求撤銷
    改判較重之刑，為無理由，應予駁回。
據上論斷，應依刑事訴訟法第455 條之1 第1 項、第3 項、第36
4 條、第368 條，判決如主文。
本案經檢察官黃睦涵到庭執行職務。
中    華    民    國   100    年    11    月    23    日
                  刑事第六庭  審判長法  官  胡堅勤
                                    法  官  盧軍傑
                                    法  官  高增泓
以上正本證明與原本無異。
本件不得上訴。
                                    書記官  林政良
中    華    民    國   100    年    11    月    23    日
附錄本判決論罪之法條：
刑法第284條
因過失傷害人者，處6 月以下有期徒刑、拘役或5 百元以下罰金
，致重傷者，處1 年以下有期徒刑、拘役或5 百元以下罰金。
從事業務之人，因業務上之過失傷害人者，處1 年以下有期徒刑
、拘役或1 千元以下罰金，致重傷者，處3 年以下有期徒刑、拘
役或2 千元以下罰金。